臺灣臺北地方法院小額民事判決
111年度北國小字第5號
原      告  謝清彥    現於臺東縣○○鄉○○村000號(現於法

被      告  行政院  
法定代理人  蘇貞昌  
上列當事人間請求國家賠償事件，經臺灣宜蘭地方法院移送前來
，本院不經言詞辯論，判決如下︰
　　主      文
原告之訴駁回。
訴訟費用由原告負擔。
    事實及理由要領
一、按依國家賠償法請求損害賠償時，應先以書面向義務機關請
    求，並於起訴時提出該機關逾期不協議、協議不成立或拒絕
    賠償之證明文件，國家賠償法第10條第1項及同法施行細則
    第37條分別定有明文。查原告前向被告行政院請求國家賠償
    ，經被告以109年院臺訴字第1090170980號函拒絕賠償，有
    原告所提上開函文附卷可稽，是原告對被告提起本件訴訟，
    核與前揭規定相符，先予敘明。 
二、原告起訴主張：被告送達民國108年2月14日院臺訴字第1080
    161017號再審決定（下稱系爭決定書），稱係依訴願法第47
    條第3項準用行政訴訟法第80條之規定，於信封登載監所名
    而非受刑人名。然依司法院所定「郵務機構送達訴訟文書實
    施辦法」第4 條第2 項等明文規定，信封應登載受刑人名。
    訴願法第47條、行政訴訟法第80條、刑事訴訟法第56條、民
    事訴訟法第130 條、行政程序法第67條、第89條等規定均與
    此無異；且法務部法矯00000000000 號函示益加驗證信封應
    登載受刑人名。矧查總統府、司法院、立法院、監察院、高
    等法院、最高法院、行政院、法務部等俱以受刑人而非監所
    名行囑託送達，被告未以此方式向原告為囑託送達，自非合
    法，並使大法官會議釋字第756 號解釋文所闡釋受刑人應受
    之書信隱私秘密自由保障等旨形同具文，爰依國家賠償法提
    起本件訴訟，請求被告賠償新臺幣（下同）1元等語，並聲
    明：被告應給付原告1元。
三、本院之判斷：
㈠、按原告之訴，依其所訴之事實，在法律上顯無理由者，法院
    得不經言詞辯論，逕以判決駁回之。但其情形可以補正者，
    審判長應定期間先命補正，民事訴訟法第249條第2項第2款
    定有明文。又此規定依同法第436 條之23、第436 條第2 項
    之規定，於小額程序準用之。所謂原告之訴，依其所訴之事
    實，在法律上顯無理由者，係指依原告於訴狀內記載之事實
    觀之，在法律上顯然不能獲得勝訴之判決者而言。申言之，
    依據原告所訴之事實不經調查，可認其訴在法律上顯無理由
    而應受敗訴之判決者，即足當之（最高法院96年度台上字第
    2510號判決意旨參照）。次按公務員於執行職務行使公權力
    時，因故意或過失不法侵害人民自由或權利者，國家應負損
    害賠償責任；公務員怠於執行職務，致人民自由或權利遭受
    損害者，亦同，國家賠償法第2條第2項定有明文。又國家依
    國家賠償法第2 條第2 項前段規定所負損害賠償責任，係就
    公務員職務上侵權行為所負之間接責任，必先有特定之公務
    員於執行職務行使公權力時，因故意或過失不法侵害人民之
    自由或權利，該特定公務員之行為已構成職務上之侵權行為
    時，國家始應對該受損害之人民負賠償之責任（最高法院
    106年度台上字第150號判決參照）；再按國家機關依國家  
    賠償法負賠償責任，係以其所屬公務員行使公權力之行    
    為，具違法性為前提要件，倘公務員執行職務行使公權力  
    之行為，要屬公權力之正當行使，欠缺違法性，自不得據  
    以請求國家負賠償責任（最高法院95年度台上字第1864號  
    判決意旨參照）；末按訴願文書之送達，除訴願法第四十
    七條第一、二項規定外，準用行政訴訟法第六十七條至六十
    九條、第七十一條至第八十三條之規定，訴願法第47條第3
    項亦定有明文；又行政訴訟法第80條、行政程序法第89條均
    規定，對於在監所人為送達者，應囑託該監所長官為之。 
㈡、經查，本件原告指稱上情，僅概以被告送達系爭文書未以其
    名義為收件人等語為其請求之依據。然核其所述，全未就係
    由何特定之公務員於執行職務行使公權力時，如何因故意或
    過失不法侵害其權利，且該特定公務員之行為已構成職務上
    之侵權行為等情，為具體之指摘或說明，與前述要件已不相
    合，自不能逕令被告負國家賠償之責，且原告亦未敘明前揭
    決定書之內容有何涉及其個人隱私秘密之事，難認其隱私權
    受有不法之侵害。況依上開說明，被告機關就系爭決定書依
    訴願法第47條第3 項、行政訴訟法第80條規定，囑託監所長
    官為送達，並無不符，尚難認有何不法侵害原告之權利。又
    監獄長官檢查書信，旨在確認有無夾帶違禁品，於所採取之
    檢查手段與目的之達成間，具有合理關聯之範圍內，與憲法
    第12條保障秘密通訊自由之意旨尚無違背，亦經司法院大法
    官釋字第756 號解釋闡述明確，原告援此泛稱被告以監所為
    收件人送達書信，即屬對前開解釋文所揭示之書信隱私秘密
    自由造成侵害等語，似有誤解，原告主張被告上開送達方式
    侵害其書信隱私等語，顯非有據。本件依原告於訴狀內記載
    之事實觀之，在法律上顯然不能獲得勝訴之判決，其訴為顯
    無理由，爰不經言詞辯論，逕以判決駁回之。
四、訴訟費用負擔之依據：民事訴訟法第78條。
中　　華　　民　　國　　111 　年　　3 　　月　　16　　日
                  臺灣臺北地方法院臺北簡易庭
                              法  官  李宜娟
以上正本係照原本作成。
如不服本判決，應於判決送達後20日內向本庭提出上訴狀。（須
按他造當事人之人數附繕本）。如委任律師提起上訴者，應一併
繳納上訴審裁判費。
中　　華　　民　　國　　111 　年　　3 　　月　　16　　日
                              書記官  官逸嫻